臺灣臺北地方法院刑事判決　　　　　　　　 94年度訴字第4號
公　訴　人　臺灣臺北地方法院檢察署檢察官
被　　　告　甲○○
選任辯護人　蔡明和律師
上列被告因違反毒品危害防制條例案件，經檢察官提起公訴（九
十四年度偵字第一九四七四號），本院判決如下：
    主  文
甲○○無罪。
    理  由
一、公訴意旨略以：被告甲○○明知大麻係毒品危害防制條例所
    列管之第二級毒品，未經許可不得擅自持有、輸入，竟基於
    輸入第二級毒品大麻之意圖，於民國九十三年九月中旬，在
    網路ＭＳＮ（線上聊天室）上與在加拿大之學弟丙○○聯絡
    後，答應幫丙○○代收內含大麻之信件，並留下自己之聯絡
    地址及手機予丙○○，嗣於九十三年十一月初，果有來自加
    拿大2626-7th Ave.Regina.SK Canada地址，指定收件人為
    被告內含乾燥大麻葉之信件二封，寄達被告工作地點及臺北
    市○○路○段一三四號十二樓，經被告於同月三日簽收後，
    始被查獲，並扣得前述大麻葉及信件，因認被告涉犯毒品危
    害防制條例第四條第二項之運輸第二級毒品罪嫌及懲治走私
    條例第二條第一項之私運管制物品進口罪嫌云云。
二、按犯罪事實應依證據認定之，無證據不得推定其犯罪事實，
    又不能證明被告犯罪或其行為不罰者，應諭知無罪之判決，
    刑事訴訟法第一百五十四條、第三百零一條第一項分別定有
    明文。次按認定不利於被告之事實，須依積極證據，茍積極
    之證據本身存有瑕疵而不足為不利於被告事實之認定，即應
    為有利於被告之認定，更不必有何有利之證據，而此用以證
    明犯罪事實之證據，猶須於通常一般人均不至於有所懷疑，
    堪予確信其已臻真實者，始得據以為有罪之認定，倘其證明
    尚未達到此一程度，而有合理性之懷疑存在，致使無從為有
    罪之確信時，即應為無罪之判決，此有最高法院八十二年度
    臺上字第一六三號判決、七十六年臺上字第四九八六號、三
    十年上字第八一六號等判例意旨可資參照。
三、公訴人認被告涉犯運輸第二級毒品及私運管制物品罪嫌，無
    非以被告之供述、證人黃燕龍之證詞、扣案之內含大麻之信
    件二封、鑑定通知書等為其論據。訊據被告堅詞否認有何運
    輸毒品或私運管制物品犯行，辯稱：伊於九十三年九月中旬
    在網路MSN（線上聊天室）上遇見伊在臺灣藝術學院就讀時
    之學弟即證人丙○○，丙○○告知將寄送卡片予伊，請伊轉
    交給丙○○之朋友，伊便將行動電話號碼告知丙○○轉知他
    的朋友，而丙○○表示其朋友將會主動跟伊聯絡，伊不知道
    該信封內裝有大麻；伊在偵查中所為供述，係因為請教律師
    後，誤以為承認信封內大麻係伊本人所購買施用，即可論以
    較輕之施用毒品罪，以接受觀察勒戒處分代替刑罰，始在偵
    查中為知悉信封內係大麻、且係伊所購買等不實供詞等語。
    經查：
（一）證人丙○○於本院審理時證述：伊在加拿大時，確實有在
      MSN上和被告通話聊天，並表示欲寄信件給被告，因當時
      伊有一個在加拿大中部Regina當廚師的朋友Palmer，表示
      其有朋友在臺灣自助旅行，沒有固定住居所，而Palmer想
      寄卡片給他的朋友，故問伊是否有朋友可以代收信件，於
      是伊便告知被告之住址，並順手幫Palmer把被告的住址寫
      在二張信封上，另告知被告的行動電話號碼讓他們自行聯
      繫，但伊並不知道Palmer後來有無把卡片寄出去；伊有先
      透過網路詢問被告是否同意幫伊之朋友代收卡片，被告表
      示同意；扣案信封上之被告住址係伊所書寫的，但伊沒有
      看見信封內的賀卡或信件，也不知道Palmer到底有無和被
      告聯繫等語（見本院九十四年五月十一日審判筆錄，本院
      第一○六頁至第一○八頁）。從而，被告辯稱係丙○○表
      示要伊代收卡片再轉交他人，該收件者將會和伊聯絡等語
      ，尚非子虛。雖被告與丙○○針對該信件係丙○○欲寄送
      或是丙○○之朋友欲寄送一節，所述或有出入，然而就丙○○透過網路請被告代收卡片轉交他人，被告表示同意，
      並允諾將行動電話號碼給收件者，待收件者和伊聯絡等情
      ，則互核一致。又被告係躁鬱症患者，自九十一年七月間
      開始至財團法人基督復臨安息日會臺安醫院（下簡稱臺安
      醫院）精神（心身醫學）科就診至九十三年十一月十一日
      止，須長期服用藥物及接受心理治療以控制病情等情，有
      臺安醫院九十三年十一月十一日診斷證明書及臺安醫院九
      十四年三月八日（九四）醫發字第一一一號函及函附之病
      歷資料影本（含開藥證明及用藥證明）附卷可證（見偵查
      卷第三三頁、本院卷第六一頁至第七○頁），故被告供承
      伊在九十三年九月間與丙○○在網路上用MSN通話之時，
      因服用安眠藥而無法完全清楚記憶與丙○○之通話內容等
      語，自堪信實。故應係被告因服用藥物後在意識漸趨薄弱
      之情況下，未注意或遺忘丙○○所為係丙○○之朋友欲寄
      送卡片給其在臺灣自助旅行之朋友部分之談話內容，而因
      與被告談話者係丙○○，故在被告之認知中寄送卡片者即
      係丙○○，始在本院為如此供述。故綜合被告及丙○○所
      述，扣案之二封信封及卡片，既係丙○○之朋友Palmer欲
      寄送予在臺灣自助旅行之朋友，始委由被告代收，在被告
      之主觀認知中，亦僅為他人代收卡片，復無其他證據可證
      明被告明知該信封內含大麻而仍同意代為收受，是雖然扣
      案之二封信封內含有乾燥大麻葉，且信封上收件人係被告
      ，仍難認被告有運輸第二級毒品及私運管制物品進口之犯
      意及行為。
（二）被告雖曾於九十三年十一月三十日、同年十二月九日檢察
      官偵查時，供稱：伊因患有躁鬱症，始以約新臺幣一萬元
      之代價，在網路上請丙○○代為在國外購買大麻並寄送至
      臺灣伊工作之處所，信封內之大麻係伊欲自行施用云云，
      然被告於本院審理時供稱伊因本案曾尋求律師協助，而經
      過律師對於本案之分析建議後，伊誤以為若承認係自行施
      用而請他人自國外寄送大麻，則僅須接受觀察勒戒處分，
      而免受其他刑罰，始於偵查中為悖於事實之供述等語。又
      證人乙○○於本院審理時證述：九十三年九月、十月間，
      被告因遭調查局約談而找伊幫忙，被告表示在調查員要她
      拆開信封前，她並不知道裡面含有大麻；伊告知被告，她
      可以配合偵查，將來做認罪協商，或者也可以去從程序上
      質疑偵查過程，但較費時；當時伊分析的重點係毒品至臺
      灣的部分，建議可以持有毒品之輕罪來認罪，至於從加拿
      大至臺灣這一段過程，未進行分析，而被告當時表示想採
      取認罪協商的方式；又伊雖有律師執照，但因在立法院工
      作，當時未實際執業，故伊告訴被告，若要認罪協商的話
      ，伊可以陪同被告去找律師幫忙，但隔日伊因故未陪同被
      告去找另一名律師等語（見本院卷第七四頁至第七六頁）
      。另被告於偵查中之選任辯護人即證人丁○○律師於本院
      審理時證述：當初被告前來伊之事務所，伊事務所之主持
      律師要伊負責承辦本案，伊先與被告討論做法律分析，包
      含施用毒品、轉讓及運輸毒品的法律效果，被告有陳述該
      毒品係別人代轉的，伊表示若沒有交付，則不構成轉讓，
      另伊有向被告分析最壞的狀態係以運輸毒品罪被提起公訴
      ，然因信件係他人所寄，被告並無參與運送之行為，故與
      運輸還是有差別，伊並告知被告若承認大麻係被告自己要
      施用的話，則會被送觀察勒戒，不會被判刑；伊並不能確
      認被告於偵查中所為之陳述是否符合真實等語（見本院卷
      第四七頁至第五○頁）。是依前開證人所述，被告確實曾
      自律師處得到伊若承認扣案信封內之第二級毒品大麻係自
      行欲施用或持有，即可以觀察勒戒處分代替刑罰，或係論
      以持有之輕罪之建議，從而，被告為了儘早結束本案之刑
      事審判程序，考量伊自己之身心、經濟狀況，加上舉證的
      難易度，始於偵查時向檢察官為信封內大麻係伊購買欲自
      行施用之虛偽供述，實不無可能。又證人丙○○亦證稱：
      伊並無在MSN上表示可以提供大麻給被告，被告亦無請伊
      幫忙買大麻等語（見本院卷第一○八頁反面、第一○九頁
      ），益徵被告於偵查中上開大麻為自己欲施用而請丙○○
      自加拿大購買寄送之供述，確與事實不符，自不得以之為
      不利於被告之認定。
（三）證人丁○○雖於本院審理另證稱：被告曾向伊承認知悉信
      封內係大麻，且表示係自己要施用的，故請丙○○代買後
      再自加拿大寄過來；若被告係陳述她不知道信封內係大麻
      ，伊不會建議被告承認施用毒品之罪名云云。然查，丁○○係被告於偵查時之選任辯護人，若被告確實曾告知伊並
      未向丙○○購買大麻，亦不知道扣案信封內係大麻，而丁○○卻建議被告承認大麻係自行欲施用始購買，導致被告
      接受建議後遭檢察官以運輸毒品罪提起公訴，則丁○○或
      有違反與被告間委任契約以及律師法規定之可能，從而，
      被告究竟是否曾告知丁○○其確實知悉信封內含大麻，且
      該大麻係被告買來自行施用等事項，丁○○之陳述或有利
      害關係，仍應審酌相關事證予以判斷，而不能逕予採信而
      據以認定被告之犯罪。另外，承辦警員即證人黃燕龍之證
      詞，僅在說明本案之查獲過程，尚無法證明被告犯罪。
四、綜上各節，公訴人所提出之證據並無法證明被告確係有運輸
    第二級毒品及私運管制物品進口之行為；此外，復查無其他
    積極證據，足資證明被告確有公訴意旨所指之犯行，揆諸首
    揭規定及說明，即應為被告無罪之諭知，用期適法。
據上論斷，應依刑事訴訟法第三百零一條第一項，判決如主文。
本案經檢察官蕭斌志到庭執行職務。
中　 華 　民　 國　 九十四　　年　 七　 月　 二十九 　日
                        臺灣臺北地方法院刑事第一庭
                            審判長法  官  陳興邦
                                  法  官  劉亭柏
                                  法  官  劉素如
上正本證明與原本無異。
如不服本判決，應於判決送達後10日內向本院提出上訴狀（應抄
附繕本）。告訴人或被害人如對於本判決不服者，應具備理由請
求檢察官上訴，其上訴期間之計算係以檢察官收受判決正本之日
期為準。
                                  書記官  陳俐妙
中　 華 　民　 國　 九十四　　年　 七　 月　 二十九 　日
